【裁判字號】    96,易,1121
【裁判日期】    970115
【裁判案由】    違反毒品危害防制條例
【裁判全文】
臺灣屏東地方法院刑事判決              96年度易字第1121號
聲  請  人  臺灣高雄地方法院檢察署檢察官
被      告  甲○○
上列被告因違反毒品危害防制條例案件，經檢察官向臺灣高雄地
方法院聲請簡易判決處刑（96年度毒偵字第7637號），臺灣高雄
地方法院判決管轄錯誤移送本院，本院判決如下：
    主  文
本件公訴不受理。
    理  由
一、聲請意旨以：被告甲○○前因施用毒品案件，經本院以裁定
    令入戒治處所施以強制戒治，於90年10月2 日強制戒治期滿
    ，又因施用毒品案件，經本院以89年度易字第1483號判處有
    期徒刑10月確定，甫於91年12月26日執行完畢，其基於施用
    第二級毒品安非他命之犯意，於96年7 月31日上午10時許，
    在屏東縣萬丹鄉○○○○道路旁，施用第二級毒品安非他命
    ，嗣於同年8 月6 日晚上6 時30分許，在高雄市○○市○○
    路171 號，為警採取尿液送驗後而查獲，因認被告涉犯毒品
    危害防制條例第10條第2 項施用第二級毒品罪嫌。
二、按檢察官聲請以簡易判決處刑之案件，經法院認為有應為無
    罪、免訴、不受理或管轄錯誤判決之諭知者，應適用通常程
    序審判之；又起訴之程序違背規定，應諭知不受理判決，並
    得不經言詞辯論為之，刑事訴訟法第451 條之1 第4 項第3
    款、第452 條、第303 條第1 款、第307 條分別定有明文。
    次按觀察、勒戒或強制戒治執行完畢釋放後，5 年後再犯毒
    品危害防制條例第10條之罪者，應聲請法院裁定，令被告入
    勒戒處所觀察、勒戒，同條例第20條第3 項定有明文。雖毒
    品危害防制條例第20條第3 項之立法理由「觀察、勒戒或強
    制戒治後5 年後再犯者，顯見前所實施之觀察、勒戒或強制
    戒治已足以遮斷其施用毒品之癮，為期自新及協助其斷除毒
    癮，對此5 年後再犯者爰明定仍適用初犯之規定，先經觀察
    勒戒、強制戒治之程序」之意旨，似以觀察、勒戒或強制戒
    治執行完畢釋放後，5 年內未再犯，5 年後再犯始有同條例
    第1 、2 項之適用。惟毒品危害防制條例所規定觀察、勒戒
    或強制戒治執行完畢之基準點乃係規定訴追條件，係限制拘
    束人民權利，基於罪刑法定原則，其解釋應以文義射程範圍
    為限，而觀察、勒戒及強制戒治係拘束人身自由之保安處分
    ，將行為人視為病犯，協助斷除毒癮之性質，與有罪判決及
    其執行，係確定並實現國家刑罰權，對行為人之法益侵害行
    為予以懲罰之性質不同。是前揭毒品危害防制條例所規定之
    「觀察、勒戒或強制戒治執行完畢釋放後，5 年後再犯」之
    文義射程自不及於「觀察、勒戒或強制戒治執行完畢釋放後
    ，『逾』5 年後再犯」或「前施用毒品有罪判決執行完畢後
    」。自不得以該條立法理由超越條文之文義解釋。倘觀察、
    勒戒或強制戒治後5 年內再犯，即不得再觀察勒戒，則行為
    人日後均無再觀察、勒戒之機會，縱3 犯距再犯逾5 年以上
    ，亦無再受觀察、勒戒之恩典，亦悖情理。且毒品危害防制
    條例制定目的，以施用毒品者具「病患性犯人」除降低施用
    者之法定刑外，並採取觀察、勒戒方式戒除身癮，以強制戒
    治方式戒除其心癮等保安處分措施，如認觀察、勒戒或強制
    戒治執行完畢釋放後，5 年內曾再犯，即永無再受觀察、勒
    戒之恩典，顯有違毒品危害防制條例立法之目的。毒品危害
    防制條例第20條第1 項、第2 項及第23條第2 項，將施用毒
    品者分初犯、5 年內再犯、5 年後再犯，3 種情形，且僅規
    定5 年內再犯檢察官應依法追訴（第23條第2 項），並未規
    定5 年後再犯亦得依法追訴，是5 年後再犯即與上開規定起
    訴要件不合。
三、查被告甲○○前於88年間因施用毒品案件，經本院以88年度
    毒聲字第2367號裁定送觀察、勒戒後，認無繼續施用毒品之
    傾向，由臺灣屏東地方法院檢察署檢察官於88年11月18日，
    以88年度毒偵字第543 號不起訴處分確定；復於89年間因施
    用毒品案件，經本院以89年度毒聲字第2052號裁定送觀察、
    勒戒後，認有繼續施用毒品之傾向，再依本院89年度毒聲字
    第2371號裁定入戒治處所施以強制戒治（同時由臺灣屏東地
    方法院檢察署檢察官向本院提起公訴，經本院以89年度易字
    第1483號判決判處有期徒刑10月確定），後經本院以90年度
    毒聲字第287 號裁定停止戒治，所餘戒治期間付保護管束，
    而於90年3 月9 日出戒治所，迨於90年10月2 日保護管束期
    滿，上開有期徒刑10月則於91年12月26日執行完畢等情，有
    臺灣高等法院被告前案紀錄表及本院89年度易字第1483號判
    決（見偵卷第5 頁）附卷可稽，足認被告係因同一次之施用
    毒品行為而入戒治處所施以強制戒治並經判決有罪確定，其
    未曾於強制戒治執行完畢釋放後5 年內再犯毒品危害防制條
    例第10條之罪且經判處罪刑確定，與檢察官所舉之最高法院
    判決意旨尚屬有間，聲請意旨容有誤會。再被告於強制戒治
    執行完畢釋放5 年後之96年7 月31日10時許，始基於施用第
    二級毒品甲基安非他命之犯意，在屏東縣萬丹鄉○○○○道
    路旁，施用第二級毒品甲基安非他命之事實，業據被告於警
    詢時自白不諱，並有台灣檢驗科技股份有限公司濫用藥物尿
    液檢驗報告1 份附卷可憑，足認被告之自白與事實相符，應
    堪採信，是被告此次再行施用第二級毒品行為，既在其強制
    戒治執行完畢釋放5 年後，揆諸前開說明，自有毒品危害防
    制條例第20條第3項 規定之適用，檢察官就本件係屬欠缺訴
    追條件之施用毒品犯行，予以聲請簡易判決處刑（與起訴有
    同一效力），該起訴程序顯不合法，爰依法為不受理判決之
    諭知，並不經言詞辯論為之。
據上論斷，應依刑事訴訟法第303 條第1 款、第307 條，判決如
主文。
中    華    民    國    97    年    1     月    15    日
                  刑事第五庭    法  官  林家聖
以上正本證明與原本無異。
如不服本判決應於收受本判決送達後10日內向本院提出上訴書狀
，其未敘述上訴理由者，並得於提起上訴後10日內向本院補提理
由書狀（均須按他造當事人之人數附繕本）「切勿逕送上級法院
」
中    華    民    國    97    年    1     月    15    日
                                書記官  陳蓉柔


司法院資訊處製作；財團法人民間司法改革基金會備份。
